【裁判字號】    99,上易,232
【裁判日期】    990330
【裁判案由】    毀棄損壞等
【裁判全文】
臺灣高等法院臺中分院刑事判決         99年度上易字第232號
上  訴  人  臺灣彰化地方法院檢察署檢察官
被      告  丁○○
上列上訴人因被告毀棄損壞等案件，不服臺灣彰化地方法院98年
度易字第1164號中華民國98年12月17日第一審判決（起訴案號：
臺灣彰化地方法院檢察署98年度偵字第8271號），提起上訴，本
院判決如下：
    主  文
原判決關於丁○○犯恐嚇危害安全罪及定應執行刑部分，撤銷。
丁○○犯恐嚇危害安全罪，處拘役伍拾捌日，扣案之菜刀壹把，
沒收。
其他上訴駁回。
丁○○撤銷改判與上訴駁回所處之刑，應執行拘役捌拾肆日，如
易科罰金，以新臺幣壹仟元折算壹日，扣案之菜刀壹把，沒收。
    犯罪事實
一、丁○○於民國(下同)98年9月1日下午5時許，與丙○○在彰
    化縣社頭鄉○○路○段大彰加油站對面空地，因購買蝦子產
    生爭執。丁○○因而對丙○○不滿，即持其所有之菜刀1把
    ，於該日下午5時50分許，前往丙○○位於彰化縣社頭鄉○○村○○路○段102號之住處外，欲找丙○○理論，惟未遇丙○○，丁○○遂基於同時恐嚇危害安全、公然侮辱之犯意，
    在該不特定人得以見聞之場所，以「幹你娘雞歪」等語，辱
    罵居於上址之乙○○(對劉許酌辱罵部分，未據告訴)，復隔
    著上址建物之紗窗，對乙○○、劉許酌恐嚇稱：「要殺丙○○及你們全家」等語，且對乙○○、劉許酌揮舞上開菜刀，
    資以威嚇，致使乙○○、劉許酌心生畏懼。其後丁○○復另
    基於損壞他人器具之犯意，以菜刀刺破丙○○所有車牌號碼
    MP5-173號重型機車之前輪，致令不堪用後，方行離去。嗣
    為警查獲，並扣得丁○○所有之菜刀1把，始知悉上情。
二、案經丙○○及乙○○訴由彰化縣警察局田中分局報告及乙○○、劉許酌訴請臺灣彰化地方法院檢察署檢察官偵查起訴。
    理    由
一、證據能力之認定：因現行刑事訴訟法為保障被告之反對詰問
    權，排除具有虛偽危險性之傳聞證據，以求實體真實之發見
    ，於該法第159條第1項明定被告以外之人於審判外之言詞或
    書面陳述，除法律有規定者外，不得作為證據。又被告以外
    之人於審判外之陳述，雖不符前4條之規定（即刑事訴訟法
    第159條之1至同條之4），而經當事人於審判程序同意作為
    證據，法院審酌該言詞陳述或書面陳述作成時之情況，認為
    適當者，亦得為證據；當事人、代理人或辯護人於法院調查
    證據時，知有第159條第1項不得為證據之情形，而未於言詞
    辯論終結前聲明異議者，視為有前項之同意，刑事訴訟法第
    159條之5定有明文。本件公訴人、被告丁○○於言詞辯論終
    結前，就本件判決下述之供述證據之證據能力並不爭執，且
    並未主張有刑事訴訟法第159條第1項不得為證據之情形，應
    認已同意該證據資料得作為證據，且經本院審酌後，認無不
    適當之情形，則下述之供述證據自有證據能力。
二、訊據被告丁○○固不否認於前揭時、地，有以三字經之言語
    辱罵及持菜刀刺破丙○○所有之車牌號碼MP5-173號機車輪
    胎等情，惟矢口否認前揭犯行，就恐嚇危害安全罪部分辯稱
    ：「我沒有說要殺他們全家」；就公然侮辱部分辯稱：「我
    有罵丙○○，但我的意思是指罵丙○○一個人」云云。經查
    ：
(一)公然侮辱部分：
    被告雖坦承有罵三字經之言語，然辯稱係辱罵丙○○一人，
    惟證人乙○○於檢察官偵查時供以：「（他在何時何地向你
    公然侮辱？）98年9月1日在我家門口，他找不到我先生丙○○就開始罵三字經，他是當我面開罵，先罵丙○○後就罵我
    們全家。」等語（見原審卷第10頁），於原審時證稱：「（
    丁○○如何罵你？）丁○○說幹你娘雞歪一大串的三字經，
    丁○○說的時候我婆婆有聽到，丁○○當著我及我婆婆的面
    罵，因為我婆婆聽到樓下有叫囂的聲音所以下來，丁○○說
    的時候我們在裡面，丁○○隔著紗窗在外面。」等語（見原
    審卷第25頁反面）；證人劉許酌於偵查時供以：「（劉許酌
    你當時是否在場？丁○○有無罵你？）我當時在家裏二樓收
    衣服，聽到樓下有人罵三字經，我就到樓下看到丁○○拿一
    把刀要找我兒子，說要給我們全家死。他有在我家外面罵三
    字經，我因為害怕所以躲在窗戶後，我不知道他有無對著我
    罵三字經。」等語（見原審卷第10頁），於原審審理時證稱
    ：「（丁○○有無用三字經罵乙○○？）丁○○沒有指名罵
    ，但有罵我們全家，要讓我們全家死」。」等語（見原審卷
    第26頁），案發當時被告所處位置為被害人住處外面，該住
    處旁住有其他鄰居，是為不特定人得以共見共聞之公然狀態
    ，被告以「幹你娘雞歪」等語辱罵，已有對他人為輕蔑表示
    之行為，而足以使人在精神上、心理上有感受到難堪或不快
    之虞，而以當時被告與被害人乙○○所處位置而言，僅隔一
    紗窗相對，被告當無無法看見被害人乙○○之理，卻仍辱罵
    不止，難謂其無公然侮辱之犯意，其有對被害人乙○○公然
    侮辱之事實，甚為顯然。
(二)毀棄損壞部分：
    被告於前揭時地，持菜刀前往丙○○位於彰化縣社頭鄉○○
    村○○路○段102號住處前，以菜刀刺破丙○○所有之車牌號
    碼MP5-173號重型機車輪胎之事實，業據被告於警詢、偵查
    、原審及本院審理時坦承不諱，核與證人丙○○、乙○○、
    劉許酌於檢察官訊問時及於原審審理時之證述情節相符，復
    有照片2張、扣案之菜刀1把可資佐證，雖證人乙○○證稱扣
    案之菜刀非當日被告用以刺破丙○○機車輪胎之物，然本院
    比對該扣案之菜刀質地堅硬、刀尖前端銳利，足以對機車輪
    胎造成損害，且證人案發當日係隔著紗窗向外觀看，以當時
    被告持刀於屋外咆哮之氛圍而言，證人於驚恐當中有誤判刀
    械長短，當屬人之常情。是被告於前揭時、地，有以扣案之
    菜刀，刺破丙○○所有機車輪胎之事實，足認屬實。
(三)恐嚇危害安全部分：
    被告雖否認有以「要殺丙○○及你們全家」之字眼恐嚇丙○○全家人，然證人乙○○於原審審理時證稱：「（當時發生
    何事？）..丁○○說要殺我們全家，後來丁○○在我家前面
    走來走去，還一直辱罵我們全家，還說要殺我們全家...。
    」、「（當時是如何說要殺你們全家的？）丁○○來時說要
    找我先生，然後罵完後就叫我出去，說要殺我，又說你們全
    家都出來，我要殺你們全家。」等語（見原審卷第25頁）；
    證人劉許酌於原審審理時證稱：「（當時發生何事？）...
    我看到丁○○手裡拿刀，丁○○當時說要我們全家都出來要
    讓我們全家死...。」等語（見原審卷第26頁），雖被告於
    原審審理時陳稱：「我有罵三字經，我有說如果問的高興，
    我就不殺丙○○，我沒有有說要殺他們全家。」等語（見原
    審卷第28頁反面），惟以被告所自承「．．．．我有說如果
    問的高興，我就不殺丙○○．．．．」等語，並執菜刀對被
    害人乙○○、劉許酌威嚇，且丙○○不在現場等情觀之，被
    告當時舉措顯係針對被害人乙○○、劉許酌而為，依當時情
    狀，被告有出言對被害人乙○○、劉許酌恐嚇稱：「要殺丙○○及你們全家」等語，較合常情，是被告有對被害人乙○○、劉許酌為事實欄所示之恐嚇行為至為明確。
(四)綜上所述，被告上開辯解顯係推諉卸責之詞，殊無足取。前
    揭犯行，事證明確，堪以認定。
三、核被告所為，係犯第309條第1項之公然侮辱罪、刑法第354
    條之毀損器物罪及刑法第305條之恐嚇危害安全罪。被告於
    同時地以一行為同時恐嚇及侮辱被害人乙○○、劉許酌，且
    同時侵害被害人乙○○、劉許酌之個人法益，係以一行為同
    時恐嚇觸犯2個恐嚇危害安全罪及1個公然侮辱罪，為想像競
    合犯，應依刑法第55條規定，從一重刑法第305條之恐嚇危
    害安全罪處斷。又被告所犯恐嚇危害安全罪及毀損器物罪2
    罪，犯意各別、行為互殊，應分論併罰。
四、原審以被告毀損機車部分罪證明確，予以論科，並審酌被告
    竟持刀任意毀損他人之物及犯後坦承犯行等情狀，量處拘役
    30日，並依法諭知易科罰金之折算標準，及說明：扣案之菜
    刀1把，係被告所有供毀損犯罪所用之物，業據其供承在卷
    ，爰依刑法第38條沒收之，經核認事用法俱無不合，量刑亦
    屬妥適，檢察官此部分併予上訴並無理由，應予以駁回。至
    關於被告所犯恐嚇危害安全罪部分，因按拘役為主刑之1種
    ，除非有加重時，其法定刑為1日以上，60日未滿，刑法第
    33條定有明文，本件被告所犯恐嚇危害安全罪部分，查無加
    重之情，原審竟處以拘役60日，顯與上揭條文有違，自有違
    誤，檢察官上訴指摘原判決此部份不當為有理由。原判決既
    有上述可議之處，自無可維持，應由本院將原判決此部份及
    定應執行予以撤銷改判。爰審酌被告因一時口角，心生怨隙
    ，竟持刀對無辜之人以言詞侮辱並加以恫嚇，而使老弱婦女
    之人身安全受有相當之危險，其行為情狀之惡性並非輕微，
    被告犯後又未能坦承全部犯行，其犯後態度並非良好等一切
    情狀，量處如主文第2項所示之刑，並依法諭知易科罰金之
    折算標準，並就撤銷改判之宣告刑與上訴駁回部分所處之刑
    定其應執行刑及諭知易科罰金之折算標準。又扣案之菜刀1
    把，係被告所有供毀損及恐嚇犯罪所用之物，業據其供承在
    卷，爰依刑法第38條第1項第2款之規定，予以沒收。
五、公訴意旨另略以：被告尚有於前揭時、地，以腳踹丙○○所
    有停放於上址門口之車牌號碼1011-LK自小客車之右後車門
    ，致使車門板金凹陷而不堪使用之事。因認被告此部分涉有
    刑法第354條之毀損器物罪嫌。惟按犯罪事實應依證據認定
    之，無證據不得認定犯罪事實，又不能證明被告犯罪者，應
    諭知無罪之判決，刑事訴訟法第154條第2項、第301條第1項
    分別定有明文。次按認定不利於被告之事實，須依積極證據
    ，苟積極證據不足為不利於被告事實之認定時，即應為有利
    於被告之認定，更不必有何有利之證據；又事實之認定，應
    憑證據，如未能發現相當證據，或證據不足以證明，自不能
    以推測或擬制之方法，為裁判基礎；復認定犯罪事實，所憑
    之證據，雖不以直接證據為限，間接證據亦包括在內，然無
    論直接或間接證據，其為訴訟上之證明，須於通常一般之人
    均不致於有所懷疑，而得確信其為真實之程度者，始得據之
    為有罪之認定，倘其證明尚未達到此一程度，雖有合理性懷
    疑之存在時，尚無從為有罪之認定，最高法院30年上字第81
    6號，40年臺上字第8號、76年臺上字第4986號判例意旨可資
    參照。經訊之被告堅決否認有此部分之犯罪情事。而公訴意
    旨認被告涉有刑法354條之毀損器物罪嫌，係以證人乙○○
    、劉許酌之證述及汽車毀損照片為其論據。經查：證人乙○○於原審審理時雖證稱：「（我當時是如何踹你先生的自小
    客車車門？）當時我在裡面我有看到丁○○的動作，用一腳
    踹門，可能是用右腳踹，踹幾下我不知道。」等語（見原審
    卷第25頁反面）；證人劉許酌於原審審理時證稱：「（有無
    看到丁○○用何腳踹車門？）我看到丁○○用右腳踹車子一
    次，但是不是踹車門我沒有仔細看，但是有聽到好幾聲的撞
    擊聲。」等語（見原審卷第26頁反面），惟檢視卷附照片該
    車右後車門板金呈現水平狀、大面積之擦撞損壞，該痕跡當
    非單純以腳踹之可能造成（見警卷第12頁及偵卷第14頁），
    是雖證人陳乙○○、劉許酌證稱丁○○有以腳踹上開車輛而
    造成板金凹陷毀損，然公訴人所舉之上開證據，尚不能證明
    被告此部分構成毀損器物犯罪，此外，復查無其他積極證據
    ，足資證明被告確有此部分之毀損器物犯行，揆諸上開法律
    規定與判例意旨，應認被告此部分毀損器物之犯罪不能證明
    。此部分本應為無罪之諭知，惟公訴意旨認此部分與前揭有
    罪部分具有實質上一罪之審判上不可分關係，爰不另為無罪
    之諭知，附此說明。
據上論斷，應依刑事訴訟法第368條、第369第1項、第299條第1
項前段、刑法第309條第1項、第305條、第41條第1項前段，第55
條、第51條第6款、第38條第1項第2款，刑法施行法第1條之1，
判決如主文。
本案經檢察官甲○○到庭執行職務。
中    華    民    國    99    年    3     月    30    日
            刑事第三庭  審判長法  官  王  增  瑜
                              法  官  廖  柏  基
                              法  官  吳  進  發
以上正本證明與原本無異。
不得上訴。
                              書記官  呂  安  茹
中    華    民    國    99    年    3     月    30    日

司法院資訊處製作；財團法人民間司法改革基金會備份。
